【裁判字號】    98,簡上,14
【裁判日期】    980803
【裁判案由】    拆屋還地
【裁判全文】
臺灣苗栗地方法院民事判決              98年度簡上字第14號
上  訴  人  乙○○
被上訴  人  甲○○
上列當事人間請求拆屋還地事件，上訴人對於中華民國98年3 月
10日本院簡易庭97年度苗簡字第674 號第一審判決提起上訴，本
院於98年7月27日辯論終結，判決如下：
    主  文
上訴駁回。
第二審訴訟費用由上訴人負擔。
    事實及理由
一、被上訴人起訴主張：坐落苗栗縣通霄鎮○○段第1109地號土
    地上（下稱系爭土地）為被上訴人及其他共有人所有，上訴
    人無任何權源在被上訴人所有之系爭土地上如原判決附圖所
    示A-1 部分、面積36.72 平方公尺，B-1 部分、面積12.82
    平方公尺範圍內搭建建築物，無權占用系爭土地。雖經被上
    訴人請求上訴人自行拆除上開地上物返還土地，未獲置理。
    爰依民法第767 條前段之規定，請求上訴人將占用系爭土地
    之地上物拆除，將土地返還予原告及其他全體共有人等語。
    並聲明：如原判決主文第1 項所示。
    上訴人則以：系爭土地係徵求地主曹萬秋同意才蓋房子，並
    且租用，如出租者表示需要土地，無異議拆還等語置辯，並
    聲明：被上訴人之訴駁回。
二、原審判決被上訴人勝訴，其理由略以：（一）被上訴人主張
    系爭土地為被上訴人及其他共有人所有，上訴人於系爭土地
    如原判決附圖所示A-1 部分、面積36.72 平方公尺，B-1 部
    分、面積12.82 平方公尺建築房屋等情，業據提出系爭土地
    之土地登記謄本、地籍圖騰本、照片附卷可憑（原審卷第6
    至13頁），且經本院勘驗現場及囑託苗栗縣通霄地政事務所
    測量屬實，製有勘驗筆錄、現場照片及複丈成果圖在卷可稽
    （原審卷第25至29頁），自堪信為真實。至於上訴人抗辯其
    徵得地主曹萬秋同意才建築房屋部分，雖提出與曹萬秋簽訂
    之租賃契約書，然該租賃契約書記載出租土地為「苗栗縣通
    霄鎮○○段第1101、1102、1105地號」（原審卷第18頁）與
    本件系爭土地係坐落「苗栗縣通霄鎮○○段第1109地號」不
    同，因此其抗辯未占用系爭土地云云，為無足採。
    （二）本件上訴人占用被上訴人所有系爭土地，已如前述，
    而上訴人就其有何合法占用系爭土地之權源，又未據主張及
    舉證，則被上訴人主張上訴人無權占用系爭土地，自屬可採
    。因認被上訴人依民法第767 條規定，請求上訴人將占用系
    爭土地如原判決附圖所示A-1 部分、面積36.72 平方公尺，
    B-1 部分、面積12.82 平方公尺之地上物拆除，騰空後返還
    土地予被上訴人及其他共有人，於法據，應予准許。
三、上訴人對原判決聲明不服，請求廢棄原判決，駁回被上訴人
    在第一審之訴，被上訴人則求為判決駁回上訴人之上訴。
四、上訴人上訴理由略以：上訴人於原審提出地號「苗栗縣通霄
    鎮○○段第1101、1102、1105地號」之租賃契約係誤繕，正
    確的租賃範圍為同段1109地號全部及1111地號土地之一部分
    ，上訴人使用系爭土地已30年，係訴外人即共有人曹萬秋無
    償提供其使用，曹萬秋需用時，即歸還他云云，並提出租賃
    契約影本乙份為證。被上訴人對於上訴人所辯已於系爭土地
    使用多年乙節，並不爭執，但主張上訴人未經所有共有人之
    共識決，即於系爭土地上建築地上物，即係無權占有等語。
五、查本件上訴人與訴外人曹萬秋訂立無償且未訂期限之使用系
    爭土地之契約，雖其間訂有書面之租賃契約，但核其性質，
    應屬民法第464 條之使用借貸契約，而非租賃契約。按民法
    第819 條第2 項規定，共有物之處分、變更、及設定負擔，
    應得共有人全體之同意。又，土地法第34-1條亦規定，共有
    土地或建築改良物，其處分、變更及設定地上權、永佃權、
    地役權或典權，應以共有人過半數及其應有部分合計過半數
    之同意行之。本件訴外人曹萬秋為系爭土地共有人之一，其
    應有部分僅8 分之1 （見原審卷第8 頁），其未經共有人過
    半數及其應有部分合計過半數之同意，即將系爭土地如原判
    決附圖所示A-1 部分、面積36.72 平方公尺，B-1 部分、面
    積12.82 平方公尺，提供上訴人興建建築物使用，顯與法不
    合，上訴人主張其係經曹萬秋同意，有權使用系爭土地，殊
    無可取。原審判決上訴人敗訴，其理由容有不同，結論尚不
    合，仍可維持，上訴人求為廢棄改判，為無理由，應予駁回
    。
據上論結，本件上訴為無理由，依民事訴訟法第436條之1第3項
、第449條第2項、第78條，判決如主文。
中    華    民    國    98    年    8     月    3     日
                  民事庭審判長法  官
                              法  官
                              法  官
右正本證明與原本無異。
本件不得上訴。
                        書記官  張文惠
中    華    民    國    98    年          月          日


司法院資訊處製作；財團法人民間司法改革基金會備份。
